【裁判字號】    98,交聲,635
【裁判日期】    980630
【裁判案由】    交管條例聲異
【裁判全文】
臺灣板橋地方法院交通事件裁定         98年度交聲字第635號
原處分機關  交通部公路總局臺北區監理所蘆洲監理站
異  議  人
即受處分人  甲○○
上列異議人因違反道路交通管理處罰條例案件，對於交通部公路
總局臺北區監理所蘆洲監理站於民國98年3 月10日以北監蘆字第
裁46-C00000000號所為之裁決處分（原舉發案號：臺北縣政府警
察局98年1 月17日北縣警交字第C00000000 號），聲明異議，本
院裁定如下：
    主  文
異議駁回。
    理  由
一、按汽車駕駛人，行經有燈光號誌管制之交岔路口闖紅燈者，
    處新臺幣（下同）一千八百元以上五千四百元以下罰鍰；汽
    車駕駛人有第53條情形者，記違規點數3 點，道路交通管理
    處罰條例第53條第1 項、第63條第1 項第3 款分別定有明文
    。
二、原處分意旨略以：異議人即受處分人甲○○於民國98年1 月
    17日晚上8 時30分許，駕駛車牌號碼為HD7-869 號之普通重
    型機車，行經有燈光號誌管制之臺北縣蘆洲市○○○道二號
    越堤道口（下稱系爭路口）時闖紅燈（指後述一號紅綠燈、
    柱立式紅綠燈所示之號誌）左轉往八里方向，經臺北縣政府
    警察局蘆洲分局交通隊執勤警員當場以北縣警交字第C00000
    000 號違反道路交通管理事件通知單舉發；嗣異議人依法提
    出申訴，經交通部公路總局臺北區監理所蘆洲監理站於98年
    3 月10日以北監蘆字第裁46-C00000000號裁決書裁決，裁處
    異議人罰鍰一千八百元，並記違規點數三點。
三、異議意旨則略以：系爭路口號誌標示不清，因上坡路段屬於
    危險地形，伊自然將視線集中於上坡處之紅綠燈號誌（下稱
    一號紅綠燈，以下各該紅綠燈及停止線之位置，均參閱聲明
    異議狀附圖一所示），而該停止線正前方並無明顯號誌可供
    依循，故伊以為通過一號紅綠燈後即已跨越該路口。伊確定
    通過當時一號紅綠燈為綠燈，且經實地測量結果，一號紅綠
    燈夜間綠燈秒數為25秒，黃燈秒數為3 秒，紅燈秒數為32秒
    ，伊當時車速為時速40至50公里（秒速約11.12 至13.9公尺
    ），一號紅綠燈則距離前方停止線為28.5公尺，是由當時車
    速推算可知，伊通過該停止線時，系爭路口號誌應仍未變換
    為紅燈，伊並未闖紅燈。又當時舉發員警係站立於左轉後所
    設紅綠燈（下稱二號紅綠燈）之下坡處，依該處之道路轉彎
    弧度觀之，員警受前方堤防建築物所遮蔽，無法自舉發地點
    目視判斷系爭停止線之位置及一號紅綠燈號誌變換，僅能看
    到該二號紅綠燈，故其僅憑目視攔查確實有誤判之可能。此
    外，一號紅綠燈欠缺文字標示是否為預告燈號，又無倒數讀
    秒器裝置，伊無從拿捏是否有足夠時間通過該路口；況該紅
    綠燈前方尚有斑白之停止線，易使駕駛人誤解，並使員警判
    斷錯誤，爰請求撤銷原處分云云。
四、經查：
(一)本件依異議人所述及其所提之現場照片六張、附圖一「地形
    與號誌圖示」可知，系爭路口乃為一「h 」型之三岔路口，
    異議人當日行進過程係先沿該附圖一右下方（下稱A 側上坡
    處）爬坡至系爭路口後，再沿著中間彎道向附圖一左下方（
    下稱B 側下坡處）行進，其依序經過一號紅綠燈、設於中間
    彎道處之停止線及二號紅綠燈，其中停止線右前方尚有一柱
    立式紅綠燈（位於附圖一之中間偏左上方）。又舉發員警即
    證人乙○○雖於本院調查時證稱，其當時的確係看二號紅綠
    燈，並非直接看一號紅綠燈舉發，然其亦已明確證稱該路口
    係兩相之時相變化，故二號紅綠燈綠燈時，一號紅綠燈必定
    是紅燈，異議人當時確有闖紅燈左轉之違規情形等語（參見
    本院98年4 月29日訊問筆錄第2 、3 頁）。是由此情觀之，
    不論當時證人乙○○之角度是否能看到一號紅綠燈，既然該
    路口乃係兩相之時相變化，且依道路交通標誌標線號誌設置
    規則第231 條第2 項規定，行車管制號誌在黃色燈號結束後
    ，會有一秒以上之全紅時間（即所有號誌均為紅燈以利已進
    入路口之車輛儘速通過路口），可徵二號紅綠燈變換為綠燈
    時，一號紅綠燈當已變換為紅燈數秒以上，故縱使證人乙○
    ○係觀看二號紅綠燈而判斷舉發，亦難認其有誤判之情形甚
    明。
(二)異議人於本院調查時自承其進入停止線前，根本沒有看到該
    停止線等語（參見上開本院訊問筆錄第3 頁），然依其所提
    之照片二所示，該白色停止線繪製正常，並無斑剝辨識不清
    之情形，舉發當時雖為夜間，但前方有路燈照明，是在異議
    人正常開啟車頭大燈之情形下，應無不能察覺前方有停止線
    之情形。再者，上開柱立式紅綠燈係與一號紅綠燈連線乙節
    ，業據證人乙○○於本院調查時證述甚詳（參見上開本院訊
    問筆錄第2 頁），而依異議人所提照片一觀之，異議人沿A
    側上坡處駛入系爭路口時，除一號紅綠燈外，亦可清楚看到
    該柱立式紅綠燈之號誌，惟異議人於本院調查時竟自承並未
    注意到右前方之紅綠燈（即該柱立式紅綠燈，參見上開本院
    訊問筆錄第3 頁），可見異議人通過系爭路口時，似有注意
    力不集中之情形，在此情形下，其又如何能確知駛入系爭路
    口時該一號紅綠燈之號誌仍為綠燈？證人乙○○於本院調查
    時亦稱攔停舉發異議人時，異議人表示可能沒有看清楚等語
    （參見上開本院訊問筆錄第3 頁）。是由上情觀之，顯然應
    以當時集中注意觀看號誌以俾舉發違規之值勤員警乙○○所
    述，較未仔細觀看路口號誌及停止線之異議人所述，更為可
    採。從而異議人當時應確有闖越紅燈左轉之行為，堪以認定
    。
(三)異議人雖又辯稱該系爭路口停止線前並無明顯號誌可供依循
    云云，然查前開柱立式紅綠燈雖非設於停止線正前方，而係
    設立於交岔路口遠端略為偏右位置，與一般交岔路口之紅綠
    燈號設置情形有別，惟系爭路口處既係「h 」字路口，駕駛
    人於A 側上坡後，因前開柱立式紅綠燈之角度係正面朝向A
    側上坡來向，則用路人均可於上坡後明確辨識柱立式紅綠燈
    之號誌變換；且該交岔路口欲往B 側下坡之用路人並非單純
    左轉，而係行駛一彎度較大、狀似髮夾之路線，是前開柱立
    式紅綠燈如設立於該停止線之正前方，沿A 側上坡之用路人
    將無法於上坡期間提前看見該號誌，需遲至左轉後接近該停
    止線時始能察覺，如此一來，勢必將縮短用路人之反應時間
    ，反而影響行車安全及秩序，故主管機關將該處之行車管制
    燈號設於該停止線之右前方，顯較有利於用路人觀看號誌變
    換，且夜晚紅綠燈之燈光應較日間更顯耀眼，當無異議人所
    指路口號誌標示不清之情形，是異議人此部分所辯，尚非可
    採。
(四)再由用路人通過系爭路口前須先爬升A 側上坡，且通過一號
    紅綠燈後即須立即大角度左彎，而一號紅綠燈與柱立式紅綠
    燈復係同步連線等情，可知一號紅綠燈之設置無非係道路交
    通管理主管機關恐A 側上坡之用路人因坡面仰角過大，於爬
    坡當中無法觀察系爭路口處柱立式紅綠燈之燈號時相變換，
    為先行告知爬坡之用路人上坡後系爭路口之燈號顯示所設置
    ，是用路人上坡後到達系爭路口後，自仍應遵守系爭路口之
    柱立式紅綠燈燈號，而非以先前所觀看之一號紅綠燈燈號為
    據，此並不因該一號紅綠燈是否有標示為「預告號誌」而有
    異。又行車倒數計時讀秒器之設置，雖在幫助用路人掌握時
    間通過路口，避免不經意的搶燈號行為，惟核其性質，僅為
    一輔助設置，現行實務上僅在多交岔或較為特殊之路口，為
    防免用路人誤認號誌、不耐等候而闖越路口，始有裝設行車
    倒數計時讀秒器顯示之必要，而系爭路口之紅綠燈號僅為二
    時相變化，時相變化單純，未必有設置行車倒數計時讀秒器
    之必要，更不能以此認該路口之號誌設置不當。此外，異議
    人通過一號紅綠燈後，即應以上開柱立式紅綠燈為準而通過
    系爭停止線，業如前述，此與該一號紅綠燈前究竟有無斑白
    之停止線，顯無關連，是異議人執此置辯，亦非足採。
五、綜上所述，本件異議人上開所辯，均非足採，其確有闖紅燈
    之行為，堪以認定。據此，原處分機關依道路交通管理處罰
    條例第53條第1 項、第63條第1 項第3 款之規定，裁處異議
    人罰鍰1800元，並記違規點數3 點，核無違法或不當，本件
    異議為無理由，應予駁回。
據上論斷，應依道路交通案件處理辦法第19條，裁定如主文。
中    華    民    國    98    年    6     月    30    日
                      交通法庭  法  官 張紹省
如不服本裁定，應於裁定送達後五日內敘明抗告理由，向本院提
出抗告狀。
                                書記官 周雅玲
中    華    民    國    98    年    6     月    30    日


司法院資訊處製作；財團法人民間司法改革基金會備份。
